【裁判字號】    89,訴,1573
【裁判日期】    901012
【裁判案由】    違反水利法等
【裁判全文】
臺灣高雄地方法院刑事判決                        八十九年度訴字第一五七三號
    公  訴  人  臺灣高雄地方法院檢察署檢察官
    被      告  丙○○
                甲○○
右列被告等因竊盜案件，經檢察官提起公訴（八十八年度偵字第七Ｏ號號），本院判
決如左：
    主  文
丙○○、甲○○共同竊盜，各處有期徒刑伍月，如易科罰金，均以參佰元折算壹日。
    事  實
一、丙○○與甲○○基於共同意圖為自己不法所有之犯意聯絡，於民國八十七年十二
    月十八日上午八時許，丙○○駕駛其所有怪手及拼裝砂石車各一部，甲○○則駕
    駛伊所有拼裝砂石車一部，二人共同前往高雄縣六龜鄉荖濃溪畔之行水區○○○
    段地先五十二號附近之公有河川地，由丙○○操作該部怪手，盜採該河川地之砂
    石共約十八立方公尺，裝載於二人所有之拼裝砂石車上（每部車約載九立方公尺
    ），二人得手後分別駕駛其所有拼裝砂石車離開現場。嗣於同日上午十一時許，
    二人各駕駛前述載滿砂石之拼裝車，行經高雄縣六龜鄉○○村○○路七四之二十
    一號時，為警當場查獲，並扣得丙○○所有之怪手及拼裝砂石車各一部，及甲○
    ○所有拼裝砂石車一部。
二、案經高雄縣警察局六龜分局報告台灣高雄地方法院檢察署檢察官偵查起訴。
    理  由
一、訊據被告丙○○及甲○○固均坦承有於右揭時地，駕駛渠等所有之怪手及拼裝砂
    石車挖取砂石並遭警方查獲之事實，惟均矢口否認有何右揭竊盜犯行，被告丙○
    ○辯稱：伊當日經過該處，因見馬路中央被大水淹過，有泥土擋道無法通行，故
    駕駛怪手及拼裝車清除馬路泥土以便通行，至於裝載砂石是因墓地要用泥土云云
    ，被告甲○○則辯稱：伊經過該處，見丙○○在挖泥土，因家裡種菜要泥土，於
    是要求丙○○也裝載一部車的泥土給伊云云。惟查，被告二人已自承渠等遭警方
    查獲之砂石，係於高雄縣六龜鄉荖濃溪畔之行水區○○○段地先五十二號附近之
    公有河川地內所挖取，而該地段係屬公有河川地，未經主管機關許可不得採挖，
    此業據證人即高雄縣六龜鄉公所建設科科員乙○○於警偵及本院審理中證述屬實
    ，而被告丙○○前揭辯稱：因見馬路中央被大水淹過，有泥土擋道無法通行，故
    駕駛怪手及拼裝車清除馬路泥土以便通行等情如屬實，則其僅須將馬路之砂石清
    除即可，為何又將清除後之砂石，均裝載至渠等二人駕駛而來之拼裝砂石車上，
    欲載回家中作為私用？是被告丙○○前揭所辯並不合情理，自不足採信。另依警
    方所拍攝之案發現場照片六張可看出，被告盜取砂石之地段係雜草叢生之河川地
    ，而河川地未經許可依法不得挖取砂石，此係眾所周知之事實，被告二人自難諉
    為不知，且從被告二人為裝載砂石，尚且大費周章先用拖板車將怪手載運至現場
    ，再分別駕駛拼裝砂石車載運砂石，又盜採之砂石數量係每人載滿一部拼裝砂石
    車，是顯係被告二人為圖私用（被告丙○○已自承係為蓋墓地之用，被告甲○○
    則自承係用來種菜），明知該處係公有河川地，不得盜採砂石，卻仍駕駛怪手及
    拼裝砂石車至案發現場，盜採砂石裝載於個人拼裝車後離開現場，被告二人就盜
    採砂石之犯行，有犯意聯絡及行為分擔，足可認定。至於被告二人所辯稱，渠等
    盜採砂石之目的，或為蓋墓地之用，或為種菜之用，惟此僅為犯罪之動機，並不
    影響被告二人犯行之成立。綜上所述，被告二人前揭所辯，均係卸責之詞，不足
    採信，渠等有右揭竊盜之犯行，均應堪認定。
二、核被告二人所為，均係犯刑法第三百二十條第一項之竊盜罪。被告二人就前揭犯
    行，有犯意聯絡及行為分擔，均應論以共同正犯。爰審酌被告二人僅因私用，即
    任意盜採河川地之砂石，犯後猶飾詞卸責，顯見並無悔意，及被告二人所盜採砂
    石之數量非鉅、犯罪手段與其他一切情狀，分別量處如主文所示之刑，並均諭知
    易科罰金之折算標準。另扣案之怪手一部及拼裝砂石車二部，雖分別係被告二人
    所有，且係供渠等犯罪所用之物，惟本院考量被告二人所盜採之砂石分別約九立
    方公尺，數量非鉅，且被告二人盜採砂石係為己用，並未販賣以營利，惡性並非
    重大，如將渠等所有之怪手一部及拼裝砂石車二部予以宣告沒收，則與被告二人
    之犯罪情節及犯罪結果、所得利益並不相當，故本院爰不予宣告沒收，併此敘明
    。末按行為後法律有變更者，適用裁判時之法律，刑法第二條第一項前段定有明
    文，又易服勞役及期間、數罪併罰之定執行刑、緩刑及易以訓誡易科罰金各事項
    ，均依新法，有最高法院二十四年七月總會決議（二）可資參照，而刑法第四十
    一條已於九十年一月十日修正，並於同年月十二日生效，參諸前揭法條規定及決
    議意旨，本件自應適用裁判時即修正後刑法第四十一條第一項規定，諭知易科罰
    金之折算標準，一併敘明。
三、公訴意旨另以：被告二人自八十七年十二月十八日上午八時起，有於右揭地點，
    連續盜採砂石共計約一千五百立方公尺，已嚴重影響河防及公共安全，致生公共
    危險，嗣於同日上午十一時為警查獲，因認被告除涉犯有前述刑法第三百二十條
    第一項之竊盜罪嫌外（公訴人就此部分漏未論以連續犯），亦涉犯有水利法第七
    十八條第一項第三款、第九十二條之一第一項後段之妨害水利罪嫌。惟按犯罪事
    實應依證據認定之，無證據不得推定其犯罪事實，刑事訴訟法第一百五十四條定
    有明文。訊據被告二人固均坦承有於右揭時地挖取砂石約二部拼裝砂石車即十八
    立方公尺之事實，惟均堅決否認有前述盜取砂石達一千五百立方公尺，致生公共
    危險，而有妨害水利之犯行，均辯稱：我們僅有挖取二部拼裝砂石車之砂石，並
    未挖那麼多砂石等語。公訴人認被告二人涉犯有前述連續盜採砂石共計約一千五
    百立方公尺及妨害水利之犯行，係以被告二人盜取砂石之地點，已被盜採砂石約
    一千五百立方公尺，現場並有長約四十公尺、寬約三十公尺、深度約一公尺三十
    公分之大洞，此業據證人乙○○於警訊中證述屬實，且有扣案之被告二人所有怪
    手一部及拼裝砂石車二部在卷可證，為其認定依據，固非無見。惟查，被告二人
    於警偵及本院審理中均僅承認有挖取二部拼裝砂石車即約十八立方公尺之砂石，
    雖辯稱沒有盜取意思云云，惟不足採信，已如前述，而被告二人用以犯罪之拼裝
    砂石車，每次僅能載運約九立方公尺之砂石，業經被告二人自承屬實，是果如公
    訴人所指該遭盜挖之一千五百立方公尺砂石，均係被告二人所為，則渠等須駕駛
    拼裝砂石車，來回載運約一百五十餘次之車次，始能將一千五百立方公尺之砂石
    載運完畢，惟依公訴人所述，被告二人之犯罪時間係自八十七年十二月十八日上
    午八時起開始盜採，嗣於當日上午十一時即被警方查獲，則在短短三小時內，被
    告二人是否能連續駕駛二部拼裝砂石車，來回載運約一百五十餘次，將砂石盜採
    完畢？衡情顯不可能，況被告二人將所盜取之一千五百立方公尺，數量甚多之砂
    石，運至何地？渠等行車路線？是否販賣予他人？等疑點，公訴人對此均未舉證
    ，自不能僅因案發現場有被盜採砂石約一千五百立方公尺，即遽認係被告二人所
    為，另被告二人所竊取之砂石僅約十八立方公尺，客觀上亦難認有致公共危險之
    虞，是被告二人雖違反水利法第七十八條第一項第三款：「在行水區內，不得擅
    採砂石。」之規定，惟並未致公共危險，自無水利法第九十二條之一第一項後段
    所規定之犯行可言，此外，復查無其他積極證據足認被告二人有公訴人所指前述
    連續竊盜砂石達一千五百立方公尺及妨害水利之犯行，惟公訴人認被告二人前述
    犯行，與前揭論罪科刑之竊盜罪間，分別有連續犯及牽連犯之裁判上一罪關係，
    本院爰不另為無罪之諭知，併此敘明。
據上論斷，應依刑事訴訟法第二百九十九條第一項前段，刑法第二條第一項前段、第
二十八條、第三百二十條第一項、第四十一條第一項，罰金罰鍰提高標準條例第一條
前段、第二條，判決如主文。
中      華      民      國      九十      年      十      月    十二    日
                                     臺灣高雄地方法院刑事第三庭
                                             審判長法  官   宋  明  中
                                                   法  官   李  淑  惠
                                  法  官   呂  憲  雄
右正本證明與原本無異。
如不服本判決，應於判決送達後十日內，向本院提出上訴狀。
                                                   書記官   許  麗  珠
中      華      民      國      九十      年      十      月    十六    日
附錄本判決論罪科刑之法條：
中華民國刑法第三百二十條第一項
意圖為自己或第三人不法之所有，竊取他人之動產者，為竊盜罪，處五年以下有期徒
刑、拘役或五百元以下罰金。


司法院資訊處製作；財團法人民間司法改革基金會備份。
